臺灣新北地方法院刑事判決
111年度審易字第712號
公  訴  人  臺灣新北地方檢察署檢察官
被      告  王智勇

                    籍設宜蘭縣○○鄉○○路0段000巷○○○○0號


                    （於法務部矯正署宜蘭監獄執行，現寄押於法務部矯正署臺北監獄臺北分監）
上列被告因竊盜案件，經檢察官提起公訴（111年度偵字第5367
號），被告於本院準備程序進行中，就被訴事實為有罪之陳述，
經本院告知簡式審判程序之旨，並聽取當事人之意見後，裁定依
簡式審判程序審理，判決如下：
    主  文
王智勇攜帶兇器毀壞安全設備竊盜，處有期徒刑柒月。未扣案之
犯罪所得金戒指壹枚、新臺幣壹仟元均沒收，於全部或一部不能
沒收或不宜執行沒收時，追徵其價額。
    事  實
一、王智勇於民國99年3月間，借住在友人張世豪位於臺北縣樹
    林市（已改制為新北市樹林區）俊英街某處住處，竟意圖為
    自己不法所有，基於竊盜之犯意，於同年月中旬某日下午某
    時許（無證據證明係夜間），先與張世豪一同外出，之後再
    獨自折返張世豪住處，持客觀上具有危險性、足以對人之生
    命及身體構成威脅，足供兇器使用之一字起子1支（未扣案
    ），撬開該處木門門鎖後侵入屋內，再以上開一字起子撬開
    衣櫃抽屜，竊取張世豪所有之金戒指1枚及存錢筒內零錢約
    新臺幣（下同）1,000元，得手後旋即離去。
二、案經張世豪訴由臺灣新北地方檢察署檢察官偵查起訴。
    理  由
一、按除被告所犯為死刑、無期徒刑、最輕本刑為3年以上有期
    徒刑之罪或高等法院管轄第一審案件者外，於第一次審判期
    日前之準備程序進行中，被告先就被訴事實為有罪之陳述時
    ，審判長得告知被告簡式審判程序之旨，並聽取當事人、代
    理人、辯護人及輔佐人之意見後，裁定進行簡式審判程序，
    刑事訴訟法第273條之1第1項定有明文。經核本件被告所犯
    係死刑、無期徒刑、最輕本刑為3年以上有期徒刑以外之罪
    ，其於準備程序中就被訴之事實為有罪陳述，經法官告知簡
    式審判程序之旨，並聽取公訴人及被告之意見後，本院爰依
    首揭規定，裁定改依簡式審判程序進行審理，合先敘明。
二、上揭犯罪事實，業據被告王智勇於偵查及本院審理時均坦承
    不諱，核與告訴人張世豪於偵查中具狀指述之情節相符（見
    他卷第2頁至第3頁），足認被告前揭自白與事實相符。本件
    事證明確，被告前開犯行堪予認定，應予依法論科。
三、論罪科刑：
　㈠按行為後法律有變更者，適用行為時之法律；但行為後之法
    律有利於行為人者，適用最有利於行為人之法律，刑法第2
    條第1項定有明文。查被告為本件犯行後，刑法第321條第1
    項經2次修正，第1次係於100年1月26日修正公布，同年月28
    日生效施行，此次修正前刑法第321條第1項原規定：「犯竊
    盜罪而有左列情形之一者，處6月以上、5年以下有期徒刑：
    一、於夜間侵入住宅或有人居住之建築物、船艦或隱匿其內
    而犯之者。二、毀越門扇、牆垣或其他安全設備而犯之者。
    三、攜帶兇器而犯之者。四、結夥三人以上而犯之者。五、
    乘火災、水災或其他災害之際而犯之者。六、在車站或埠頭
    而犯之者。」；修正後則規定：「犯竊盜罪而有下列情形之
    一者，處6月以上、5年以下有期徒刑，得併科新臺幣10萬元
    以下罰金：一、侵入住宅或有人居住之建築物、船艦或隱匿
    其內而犯之者。二、毀越門扇、牆垣或其他安全設備而犯之
    者。三、攜帶兇器而犯之者。四、結夥三人以上而犯之者。
    五、乘火災、水災或其他災害之際而犯之者。六、在車站、
    埠頭、航空站或其他供水、陸、空公眾運輸之舟、車、航空
    機內而犯之者。」，比較此次修正前後關於刑法第321條第1
    項之規定，修正後之刑法第321條第1項於第1款刪除「於夜
    間」之文字；於第6款增加「在航空站或其他供水、陸、空
    公眾運輸之舟、車、航空機內」之文字，擴大加重竊盜罪之
    適用範圍，並增定得併科之罰金刑；第2次則係於108年5月2
    9日修正公布，並於同年月31日生效施行，此次修正後刑法
    第321條第1項規定：「犯前條第1項、第2項之罪而有下列情
    形之一者，處6月以上5年以下有期徒刑，得併科50萬元以下
    罰金：一、侵入住宅或有人居住之建築物、船艦或隱匿其內
    而犯之。二、毀越門窗、牆垣或其他安全設備而犯之。三、
    攜帶兇器而犯之。四、結夥三人以上而犯之。五、乘火災、
    水災或其他災害之際而犯之。六、在車站、港埠、航空站或
    其他供水、陸、空公眾運輸之舟、車、航空機內而犯之。」
    ，經比較新舊法結果，此次修正除將第1項序文之犯竊盜罪
    修正為犯前條第1項、第2項之罪，以杜絕犯竊佔罪而有本條
    第1項各款之事由時，有無本條適用之爭議，及將第1項第2
    款「門扇」修正為「門窗」，第6款「埠頭」修正為「港埠
    」，以符實務用詞外，並將得併科之罰金刑上限提高為50萬
    元，故經比較新舊法之結果，該條項上開2次修正均未較有
    利於被告，依刑法第2條第1項前段之規定，本件被告所犯加
    重竊盜犯行，即應適用被告行為時即100年1月28日修正施行
    前之規定論處。
　㈡按100年1月28日修正施行前刑法第321條第1項第2款規定將「
    門扇」、「牆垣」、「其他安全設備」並列，則所謂「門扇
    」應專指門戶而言，指分隔住宅或建築物內外之出入口大門
    而言。至所謂「其他安全設備」，指門扇、牆垣以外，依社
    會通常觀念足認為防盜之一切設備者，如門鎖、窗戶、房間
    門或落地門、窗均屬之（最高法院22年度上字第45號、25年
    度上字第4168號判決意旨參照）。而同條款所謂「毀越」門
    扇、牆垣或其他安全設備，「毀」係指毀損、毀壞，「越」
    則指越進、越入、超越或踰越而言，毀而不越，或越而不毀
    ，均得依該條款處斷，亦即祇要毀越行為足使該門扇、牆垣
    或安全設備喪失防閑作用，即該當於前揭規定之要件。次按
    刑法第321條第1項第3款之攜帶兇器竊盜罪，係以行為人攜
    帶兇器竊盜為其加重條件，此所謂兇器，其種類並無限制，
    凡客觀上足對人之生命、身體、安全構成威脅，具有危險性
    之兇器均屬之，且祇須行竊時攜帶此種具有危險性之兇器為
    已足，並不以攜帶之初有行兇之意圖為必要（最高法院79年
    度台上字第5253號判決意旨參照）。本件被告係持一字起子
    破壞告訴人住處門鎖後侵入屋內行竊一節，業據被告於偵查
    中陳述明確（見他卷第8頁），而該一字起子屬金屬材質，
    質地堅硬，且能破壞門鎖及撬開抽屜，如以之攻擊人體，足
    以造成相當之傷害，是可認該一字起子客觀上可對人之生命
    、身體、安全構成威脅，具有危險性，而屬刑法第321條第1
    項第3款所稱之兇器無訛。從而，本件被告持一字起子破壞
    大門門鎖行竊，自屬攜帶兇器毀壞安全設備之竊盜行為。
　㈢是核被告所為，係犯100年1月28日修正前刑法第321條第1項
    第2款、第3款之攜帶兇器毀壞安全設備竊盜罪（起訴書就罪
    名漏載「毀壞安全設備」部分，應予補充）。另起訴書證據
    並所犯法條欄雖記載被告所為係犯攜帶兇器「侵入住宅」竊
    盜罪，惟起訴法條並未列刑法第321條第1項第1款，且被告
    於本院審理時陳稱：我是在下午返回告訴人住處行竊，不是
    晚上等語（見本院卷第111頁），卷內亦無證據證明被告係
    於夜間返回侵入告訴人住處行竊，自無從認定被告上揭竊盜
    犯行有修正前刑法第321條第1項第1款「於夜間侵入住宅」
    之加重事由，附此敘明。
　㈣被告前①因竊盜案件，經本院以96年度簡字第5623號判處有期
    徒刑4月確定；②因施用毒品案件，經臺灣桃園地方法院以96
    年度審訴字第627號判處有期徒刑8月、6月確定；③因竊盜案
    件，經本院以96年度簡字第4796號判處有期徒刑4月確定；④
    因竊盜案件，經本院以96年度易字第2351號判處有期徒刑2
    月、3月、3月、4月確定；⑤因竊盜案件，經本院以96年度易
    字第2733號判處有期徒刑7月確定；上開①至⑤案之罪刑嗣經
    本院以97年度聲字第689號裁定應執行有期徒刑2年8月確定
    ，經與另案拘役50日接續執行，於99年2月10日易科罰金執
    行完畢等情，業據被告自陳在卷，並有臺灣高等法院被告前
    案紀錄表1份在卷可佐，其於徒刑執行完畢後5年之內，故意
    再犯本案有期徒刑以上之罪，為累犯，應依刑法第47條第1
    項之規定加重其刑。又被告上開前案犯罪紀錄與本案罪名及
    犯罪類型相同，並無應予量處最低法定本刑之情形，則依累
    犯規定加重其刑，尚不至於發生罪刑不相當之情形，而與司
    法院釋字第775號解釋意旨無違；另基於精簡裁判之要求，
    爰不於判決主文為累犯之諭知，均附此敘明。
　㈤爰審酌被告前已有多次竊盜前科紀錄（參前開被告前案紀錄
    表），仍不思循正當途徑獲取財物，再犯本案加重竊盜犯行
    ，足見其法治觀念薄弱，缺乏對他人財產權之尊重，造成他
    人財物損失，所為應予非難，兼衡其犯罪之動機、目的、手
    段、所竊得財物之種類及價值數額、犯後坦承犯行之態度，
    及其自陳國中肄業之智識程度，入監前從事餐廳外場工作、
    未婚、無需扶養他人、經濟狀況勉持之生活情形（見本院卷
    第117頁）等一切情狀，量處如主文所示之刑。
四、沒收：　　
　㈠被告行為後，刑法關於沒收之規定，業於104年12月30日修正
    公布，並於105年7月1日施行，依修正後第2條第2項以及新
    修正之中華民國刑法施行法第10條之3第2項規定，「沒收」
    適用裁判時之法律，尚無新舊法律比較之問題，於新法施行
    後，應一律適用新法之相關規定。
　㈡被告本案所竊得之金戒指1枚及現金1,000元，屬被告本案犯
    行之犯罪所得，均未據扣案，且未實際合法發還或賠償告訴
    人，宣告沒收亦無過苛、欠缺刑法上之重要性、犯罪所得價
    值低微，或為維持受宣告人生活條件之必要等情形，自應依
    刑法第38條之1第1項前段規定宣告沒收，並依同條第3項規
    定諭知於全部或一部不能沒收或不宜執行沒收時，追徵其價
    額。
　㈢被告本案犯行所使用之一字起子1支，固為被告本案犯行所用
    之物，惟未扣案，考量一字起子為一般工具，取得容易且替
    代性高，亦非違禁物或依法應沒收之物，不具刑法上重要性
    ，為免執行之困難，爰不予宣告沒收，附此說明。
據上論斷，應依刑事訴訟法第273條之1第1項、第299條第1項前
段，判決如主文。
本案經檢察官黃筵銘提起公訴，檢察官林亭妤到庭執行職務。
中　　華　　民　　國　　111 　年　　5 　　月　　27　　日
                  刑事第二十三庭  法  官  藍海凝
上列正本證明與原本無異。
如不服本判決，應於判決送達後20日內敘明上訴理由，向本院提
出上訴狀 (應附繕本) ，上訴於臺灣高等法院。其未敘述上訴理
由者，應於上訴期間屆滿後20日內向本院補提理由書「切勿逕送
上級法院」。
                                  書記官  彭姿靜
中　　華　　民　　國　　111 　年　　5 　　月　　31　　日
附錄本案論罪科刑法條全文：
100年1月28日修正施行前中華民國刑法第321條
犯竊盜罪而有左列情形之一者，處6月以上、5年以下有期徒刑：
一、於夜間侵入住宅或有人居住之建築物、船艦或隱匿其內而犯
    之者。
二、毀越門扇、牆垣或其他安全設備而犯之者。
三、攜帶兇器而犯之者。
四、結夥三人以上而犯之者。
五、乘火災、水災或其他災害之際而犯之者。
六、在車站或埠頭而犯之者。
前項之未遂犯罰之。